臺灣高等法院臺南分院刑事判決　　　　 94年度上訴字第774號
上　訴　人　臺灣雲林地方法院檢察署檢察官
被　　　告　甲○○
指定辯護人　本院公設辯護人乙○○
上列上訴人因被告違反毒品危害防制條例案件，不服臺灣雲林地
方法院93年度訴字第150號中華民國94年6月30日第一審判決（起
訴案號：臺灣雲林地方法院檢察署92年度偵字第1753號），提起
上訴，本院判決如下：
    主  文
上訴駁回。
    理  由
一、公訴意旨略以：被告甲○○基於概括犯意，自民國（下同）
    92年03月初某日起，至同年4月11日下午7時40分許，在雲林
    縣口湖鄉埔南村外埔22號洪國賓住處巷口等地，連續販賣第
    一級毒品海洛因予許金墻（起訴書雖另起訴販賣與其他不特
    定人，但已於原審審理時經當庭減縮）。嗣於同年4月11日
    ，被告與許金墻相約在上址擬再次交易毒品，惟販賣前即遭
    警查獲而不遂，並在被告身上扣得第一級毒品海洛因（起訴
    書誤載為安非他命，經公訴人於原審當庭更正）14包（毛重
    5.1公克）、未注射過針筒2支，在許金墻口袋內查扣已注射
    過針筒1支，在林群茂口袋內扣得第一級毒品海洛因1包（毛
    重1.9公克），在洪國賓房間內扣得削斜吸管1支、密封空袋
    1個等物品，因認被告涉犯毒品危害防制條例第四條第一項
    之販賣第一級毒品海洛因罪嫌。
二、按犯罪事實應依證據認定之，無證據不得認定犯罪事實；又
    不能證明被告犯罪或其行為不罰者應諭知無罪之判決。刑事
    訴訟法第一百五十四條第二項、第三百零一條第一項分別定
    有明文。次按刑事訴訟法第一百六十一條已於九十一年二月
    八日修正公布，修正後同條第一項規定：檢察官就被告犯罪
    事實，應負舉證責任，並指出證明之方法。因此，檢察官對
    於起訴之犯罪事實，應負提出證據及說服之實質舉證責任。
    倘其所提出之證據，不足為被告有罪之積極證明，或其闡明
    之證明方法，無從說服法官以形成被告有罪之心證，基於無
    罪推定之原則，自應為被告無罪判決之諭知（最高法院九十
    二年度台上字第一二八號判例意旨可資參照）。再者，【施
    用毒品者所稱其向某人買受毒品之指證，不得作為有罪判決
    之唯一證據】，仍須調查其他必要之證據，以察其是否與事
    實相符，【良以毒品買受者之指證，其憑信性於通常一般人
    已有所懷疑，尚難確信其為真實】。況依毒品危害防制條例
    第十七條之規定，其供出毒品來源而破獲者，復得減輕其刑
    ，【則其指證之真實性猶有疑慮，是施用毒品者之指證，其
    真實性有待其他必要證據加以補強】。茲所謂必要之補強證
    據，固不以證明販賣毒品犯罪構成要件之全部事實為必要，
    但以與施用者之指證具有相當之關聯性為前提，其經與施用
    者之指證綜合判斷，已達於通常一般人均不致有所懷疑，而
    得確信施用者之指證為真實者，始得為有罪之認定，此為無
    罪推定原則之必然推演，最高法院93年度臺上字第6750號裁
    判要旨亦可參照。
三、本件公訴人認被告涉犯上揭犯行，無非係以：
  (一)被告甲○○之警詢、及其於92年04月12日在檢察官面前之筆
    錄：證明被告坦承扣案毒品為其所有。
  (二)許金墻於92年04月11日在警詢之供述筆錄、92年04月12日在
    檢察官面前之供述筆錄：證明許金墻於查獲當日，先以電話
    聯絡相約購毒，再進入洪國賓住處交易。
  (三)證人即查獲員警張國賓、林志鴻在檢察官面前之證述筆錄、
    林群茂、洪國賓在檢察官面前之供述筆錄：證明許金墻於查
    獲當日，先以電話聯絡相約購買毒品，再進入洪國賓住處交
    易。
  (四)被告使用之門號0000000000號行動電話與許金墻之（05）00
    00000住家電話之雙向通聯紀錄：證明許金墻撥打00000000
    00號電話向被告購買毒品之佐證。
  (五)搜索扣押筆錄、扣押物品清單、扣案第一級毒品海洛因照片
    ：證明經警方搜索，在被告身上查扣第一級毒品海洛因共5.
    1公克。
  (六)法務部調查局鑑定通知書：證明警方在被告身上查扣之毒品
    經鑑定結果，均含第一級毒品海洛因成分。
  (七)法務部調查局測謊報告書：證明被告、許金墻對於未買賣毒
    品海洛因之說詞，經測謊結果呈情緒波動反應，研判均有說
    謊。
  (八)嘉義縣警察局朴子分局承辦員警製作之雙向通聯紀錄分析報
    告書：證明被告使用之門號0000000000號行動電話通話次數
    、對象、時間，遠超過正常人使用範圍，異於常理。
  (九)被告與許金墻關於何以發生嫌隙、於何時認識，彼此供述不
    符，許金墻因新臺幣1000元與被告發生嫌隙，而誣指被告販
    毒，亦與常情不符。被告向法官堅稱許金墻未與其聯絡（指
    原審審查羈押之訊問筆錄），亦與電話通聯紀錄不符。可見
    被告畏罪心虛。
四、訊據被告堅詞否認有何上揭販賣第一級毒品之犯行，辯稱：
    當日係因林群茂兒子不舒服，其載林群茂兒子到洪國賓家去
    找林群茂，並非與許金墻約在該處販賣毒品。又扣案之海洛
    因及注射針筒均係供其施用毒品之用，非供販賣等語。
五、證據能力部分：
  (一)被告辯護人爭執公訴人提出之上開三(八)通聯紀錄分析報告書
    ，認係警察職務上所製作之報告書，屬傳聞書面，無證據能
    力。另測謊報告亦無証據能力。經查：
  １按「司法警察機關本於其職務作成之報告文書，或係基於他
    人之陳述而作成，或係基於其本身見聞而撰具，均無從由法
    院依直接及言詞審理方式加以調查，應無證據能力。」（最
    高法院86年度臺上字第6210號、86年度臺上字第6704號、89
    年度臺上字第5364號裁判要旨參照）。查本件通聯紀錄分析
    報告書，係由臺灣雲林地方法院檢察署檢察官命警員針對本
    案所製作之報告文書，此參卷附之臺灣雲林地方法院檢察署
    雲檢惟愛92偵1753、1922字第12412號、第17845號函文（93
    年度偵字第1753號卷第95頁、第102頁）、警員李錫文、張
    國賓於檢察官面前之陳述筆錄（同上卷第141頁）自明。則
    該報告書應係針對個案之偵查報告，不具例行性與公示性，
    非屬刑事訴訟法第159條之4第1款所稱「公務員職務上製作
    之紀錄文書、證明文書」（同法條立法理由參照），自不得
    作為證據，應予排除。
  ２復按測謊鑑定，係依一般人在說謊時，會產生遲疑、緊張、
    恐懼、不安等心理波動現象，乃以科學方法，由鑑定人利用
    測謊儀器，將受測者之上開情緒波動反應情形加以紀錄，用
    以判別受測者之供述是否真實，故測謊鑑定，倘鑑定人具備
    專業之知識技能，復事先獲得受測者之同意，所測試之問題
    及其方法又具專業可靠性時，該測謊結果，如就否認犯罪有
    不實之情緒波動反應，雖不能採為有罪判決之唯一證據，但
    非無證據能力，仍得供裁判之佐證，至其證明力如何，事實
    審法院自得依職權自由判斷之，最高法院著有八十八年度臺
    上字第二九三六號判決、第五○三八號判決可資參照。經查
    ，本件被告經檢察官囑請法務部調查局測謊，於測謊前已由
    測謊人員告知受測人即被告測試步驟，再由被告簽署測謊同
    意書，並對被告做身心狀況調查，且在測謊儀器經檢測功能
    正當後，始開始進行測試，此有被告之測謊鑑定過程參考資
    料附於偵查卷可參（見偵查卷第110頁起）。則被告就本件
    實施測謊既已同意配合，並告知得拒絕受測，以減輕其不必
    要之壓力。而被告接受測試時，身心狀況亦符合可測試之情
    況。本件測謊員又接受良好之專業訓練。測試所使用之儀器
    運作一切正常，採用之測謊技術及評分標準，有極高的準確
    性，足見本件測謊形式上已符合測謊之基本要件，自得作為
    本件証據，被告辯護人此部分之主張，尚無可採。
  (二)本件公訴人所舉上開三(二)許金墻於警詢之供述筆錄，本院認
    無證據能力：
  １按「被告以外之人於審判外之陳述，雖不符前四條之規定，
    而經當事人於審判程序同意作為證據，法院審酌該言詞陳述
    或書面陳述作成時之情況，認為適當者，亦得為證據。」，
    刑事訴訟法第159條之5第1項定有明文。亦即，被告以外之
    人於審判外之陳述具備證據能力之要件，除當事人之同意外
    ，尚須經法院認為適當（相當性之判斷）時，始可作為本件
    之証據。
  ２經查，証人許金墻於原審92年4月12日羈押審查庭訊問時，
    已向原審供稱其之所以於警詢中供述向被告購買毒品，是因
    警方逼供，是警方說「阿狗」（按：音近似「阿國」，應為
    「阿國」即被告甲○○之誤繕）賣毒品，要其配合，當時其
    未答應，警員好像要動手動腳，有打其肚子，警員還說如果
    其答應配合的話，可以請法官輕判（見原審92年度聲羈字第
    57號卷訊問筆錄）。而証人許金墻於92年5月9日在檢察官第
    2次訊問時，亦向檢察官供稱：警詢中是偵查員打我，所以
    才講向被告購買（見92年度偵字第1753號卷第31頁）。在原
    審審判時，證人許金墻又具結證述警員要其配合指證被告販
    毒，於確認警詢筆錄內容時，其說法與筆錄不同，即遭警員
    毆打，踢其肚子。証人許金墻既主張其上開警詢之供述，係
    在違反其自由意志下所為之供述，則証人許金墻上開供述筆
    錄是否可作為本件之証據，即有調查審認之必要。
  ３再按「訊問被告，應全程連續錄音；必要時，並應全程連續
    錄影。但有急迫情況且經記明筆錄者，不在此限。」「筆錄
    內所載之被告陳述與錄音或錄影之內容不符者，除有前項但
    書情形外，其不符之部分，不得作為證據。」，又「本章之
    規定，於司法警察官或司法警察詢問犯罪嫌疑人時，準用之
    。」刑事訴訟法第100條之1第1項、第2項、第100條之2分別
    定有明文。其立法目的，旨在「建立詢問筆錄之公信力，並
    擔保詢問程序之合法正當，亦即在擔保犯罪嫌疑人對於詢問
    陳述係出於自由意思及筆錄所載內容與其陳述相符。」（最
    高法院88年度臺上字第5762號裁判要旨參照）。則証人許金
    墻於警詢之供述筆錄是否出於任意性、筆錄之記載是否正確
    ，其證明之方法，除有急迫情況並經記明筆錄者外，應以訊
    問時之錄音、錄影設備為擔保，並應提出於法院勘驗（最高
    法院88年度臺上字第6752號裁判要旨參照）。
  ４惟經原審向臺灣雲林地方法院檢察署調取該錄音帶，經該署
    書記官告知上開警詢錄音帶已因另案歸檔時，抽取消磁以便
    重複使用，此有原審公務電話紀錄一紙在卷可參（見原審卷
    第70頁）。上開警詢錄音帶既不存在，無法勘驗，自不能藉
    由勘驗錄音帶之方式，來重現警詢過程之合法正當性。則尚
    難僅以証人張國賓於原審証述「未對許金墻作不當訊問」等
    語（見原審卷第141頁背面），即擔保証人許金墻警詢筆錄
    所載供詞，係合法正當取得。此外，公訴人復未指出其他證
    明方法使本院相信許金墻所指遭刑求之供述為不可信，從而
    証人許金墻警詢筆錄亦難認有証據能力，應予排除。
六、經查：
  (一)証人許金墻於92年4月12日偵查中雖亦指証曾向被告購買毒
    品海洛因之情（見偵查卷第11頁起），但查：
  １經原審當場勘驗証人許金墻該次之偵訊錄音帶結果，發現錄
    音帶內容與偵訊筆錄記載內容有多處不符，偵訊筆錄記載內
    容過於簡略，除於偵訊最末，檢察官與許金墻共同完成之「
    購毒時間、地點、金額一覽表」外（見偵查卷第19頁），其
    餘偵訊內容，既與偵訊筆錄記載內容多處不符，爰依據刑事
    訴訟法第100條之1第2項之規定，以原審勘驗錄音帶之勘驗
    筆錄（見原審卷第79頁至第90頁背面）取代上開許金墻於檢
    察官面前之供述筆錄，合先敘明。
  ２証人許金墻雖於偵查中供証【自九十二年三月初開始向被告
    購買毒品海洛因，至同年四月十日晚上七時許，在雲林縣口
    湖鄉埔南村二十二號巷口，又跟被告購買毒品海洛因，前後
    向被告購買四十多次，均是撥打0000000000號電話向被告購
    買毒品】等語（見原審卷第79頁背面），但於原審審理時，
    証人許金墻則証述其毒品來源均是向綽號「黑狗」之人購買
    ，除「黑狗」外，未向其他人購買毒品，亦未向被告購買毒
    品，其在警詢時供稱向被告購買毒品，係因當時毒癮發作很
    難過，警察要其與之配合，趕快送其去勒戒，到了地檢署，
    其也不知道如何向檢察官說，也不知道事情會如此嚴重等語
    （見原審卷第126背面起至第128頁），則証人許金墻是否確
    有向被告購買毒品海洛因，即非無疑。
  ３再查，証人許金墻於偵查中雖供稱查獲當日（即04月11日）
    【還未向被告購買即被抓了】，查獲的前一天（即04月10日
    ）有向被告購買毒品」等語（見原審卷第80頁正面），惟隨
    後又改稱「十一日是最後一次向被告購買」等語（見原審卷
    80頁正面最後第二行起），忽又堅稱「查獲當天（即04月11
    日）因其下班時見被告的機車停在那邊，其不知偵查員在那
    邊辦事情，去那邊叫「阿國」，就被警員抓進去了」（見原
    審卷第80頁背面、第81頁正面、背面）。忽又稱【我是要跟
    他買毒品，可是沒有跟他約在巷口】（見原審卷第82頁正面
    ）；嗣經檢察官要求証人許金墻指認是否係向被告購買毒品
    ，証人許金墻又稱【不是】（見原審卷第85頁正面），嗣經
    檢察官質之【我剛剛問你的時候，我問你說警察局的筆錄是
    否實在，我問你的部分是否實在，你都跟我講實在，我還問
    你好幾次，你到底跟誰買的，你跟我說是跟他買的，現在才
    不過還不到二十分鐘，竟然你又改口供，你他媽的你是耍我
    ，是不是，你把我當作潘仔，還是把我當作白痴，你把當作
    白痴，是不是？】、【（我今天不押你，就對不起我自己，
    我跟你講，你把我當什麼，你在二十分鐘講話，跟現在講的
    話完全不一樣，你在耍我是不是？】，並拍桌子，又質之【
    你到底耍我是不是？】、【那為什麼現在又改口供，眼睛看
    我，為什麼又改口供？】、【檢察官好騙是不是？還是你在
    外面不敢指認？我剛剛問你，你說你願意當面指認，剛剛講
    的那麼清清楚楚，現在進來馬上又翻供，你是什麼意思？】
    、【什麼意思？嗯！什麼意思啦？你把我當什麼？你在玩遊
    戲是不是？】、【那你現在你講是什麼話，是不是跟他買的
    ？是不是啦！】後，証人許金墻始又指証【有向被告購買毒
    品】之情（見原審卷第85頁正面、背面），則觀之証人許金
    墻上開偵查中之供証，就向被告購買毒品之時間、地點、查
    獲當天是否相約購毒等重要之點，前後反覆且明顯不符，已
    難信採。況檢察官又以【誘導】、【嚴峻】之口氣詢問証人
    ，實難期待証人許金墻就實情詳予陳述。
  ４至於許金墻於92年04月12日檢察官訊問之最末，與檢察官共
    同完成之「購毒時間、地點、金額一覽表」（部分為檢察官
    手寫，部分為許金墻手寫），根據原審勘驗錄音帶結果，許
    金墻向檢察官供稱第1次向被告購買毒品的時間是92年3月11
    日、第2次隔了1、2天、第3次隔了10天，其餘各次，則因同
    卷錄音帶錄音完畢、或錄音帶聲音模糊，難以辨識，無法勘
    驗得知內容。惟據上開一覽表之記載，卻將第3次購買之時
    間，記載為「承上又隔1天」，與勘驗內容所得之「隔了10
    天」不符。而據上開一覽表所示，許金墻第1次向被告購買
    海洛因的時間，是在92年03月11日，又與檢察官於訊問時所
    朗讀之購買時間「92年03月初」不符。另証人許金墻既供証
    向被告購買毒品之次數高達40多次，若此為真，証人許金墻
    應是每日均向被告購毒，然此亦與上開一覽表所示「第2次
    隔了1、2天」、「第3次隔了10天」等情不符，亦與該一覽
    表所顯示之購買次數，僅列有8次，兩者差異甚鉅。則該「
    購毒時間、地點、金額一覽表」之記載，既與証人許金墻供
    述之內容不符，亦難以此一覽表而認被告確有販賣毒品海洛
    因之事實。況証人許金墻事後經檢察官於94年4月12日聲請
    羈押，而在原審經法官訊問時，隨即翻異前詞，供稱「其至
    今日才知道查獲地點是洪國賓住處，其至該處是要找被告聊
    天，之前並未去過洪國賓住處，是因為見被告機車停在洪國
    賓住處外面才過去。其施用毒品是在電動玩具店向綽號「黑
    狗」之人購買，其與被告曾有金錢借貸糾紛，警詢中之所以
    供述向被告購買毒品，是因為警方逼供，偵查的警方說，是
    「阿狗」（應為「阿國」，即被告甲○○）在賣毒品，要其
    與警方配合，當時其未答應，警方好像要動手動腳，其才答
    應配合，警方還告知如果答應配合的話，可以請求法官對其
    輕判」等語（見原審92年度聲羈字第57號卷訊問筆錄）。並
    於92年05月09日，檢察官第2次訊問時，証人許金墻又向檢
    察官供稱毒品不是向被告購買的，警詢中其遭偵查員毆打，
    始供稱向被告購毒，當日檢察官內勤所做的筆錄（即92年04
    月12日檢察官面前供述筆錄）是其自己亂講的，其現供稱毒
    品不是向被告購買才是實情（見偵查卷第31頁至第32頁）。
    於同年05月16日，檢察官第3次訊問，証人許金墻再度供稱
    其毒品是在遊藝場向綽號「黑狗」之人購買的（見同上卷第
    52頁）。則綜上筆錄內容，証人許金墻於92年4月12日偵訊
    時指證向被告購買毒品海洛因等情，已難信為真實。
  ５証人許金墻於原審羈押審查訊問時，雖供証曾以其家裡電話
    （05）0000000或公共電話撥打被告使用之0000000000號行
    動電話。但查：
    檢察官提出之証人許金墻以（05）0000000號電話撥打被
      告使用之上開行動電話之「明細表」顯示，分別為92年03
      月04日1次、04月02日2次、04月06日2次、04月09日1次（
      見偵查卷第135頁後一頁，未編頁碼）。惟經核對檢察官
      另提出之雙向通聯紀錄影本（另編卷置於卷外），92年03
      月04日許金墻與被告使用之上開電話，並無通聯紀錄，直
      至93年03月30日，（05）0000000始有1通電話撥至000000
      0000號行動電話；上開「明細表」所列其餘通話紀錄，則
      與通聯紀錄相符。從而，在92年03月29日以前，公訴人並
      未指出許金墻曾撥打被告使用之上開行動電話與被告聯繫
      之證據。則証人許金墻於檢察官面前供稱其自92年03月初
      、或自92年03月11日起，即撥打被告之上開行動電話向被
      告購買海洛因云云，尚無實據。尤其，卷附通聯紀錄顯示
      ，92年04月10日及04月11日，許金墻使用之（05）00000
      00號電話，與被告使用之0000000000號電話根本無通聯之
      紀錄，公訴人復未指出許金墻是以哪支電話與被告聯繫，
      是許金墻於檢察官面前供述其於上開期日撥打0000000000
      號電話向被告購買海洛因，亦難信為真實。至許金墻以（
      05）0000000號電話與被告使用之0000000000號電話聯繫
      之6通電話，分別為92年03月30日、04月02日、04月09日
      、04月09日，許金墻未供稱其於各該期日向被告購買毒品
      海洛因，則自難因証人許金墻與被告確有以上開電話聯繫
      之事實，即推斷被告確有販賣毒品海洛因之情。
    再依檢察官所提出之通聯紀錄（92年03月01日起至同年04
      月11日止），0000000000號電話對外通聯次數非常頻繁，
      惟被告辯稱其使用之0000000000號是案發前約1星期才由
      林群茂他們交其使用。而証人林群茂於案發時所使用之行
      動電話為0000000000號、林群茂之妻陳芝安於案發時所用
      之行動電話是0000000000號，業據証人林群茂於偵查中証
      述在卷（見偵查卷第13頁、第58頁）。經檢視通聯紀錄及
      警方製作為陳芝安所使用之0000000000號電話對外聯絡明
      細表（見同上卷第126頁至第130頁），陳芝安之上開行動
      電話每日均與0000000000號電話聯繫，且次數相當頻繁，
      惟自92年03月30日起，陳芝安使用之上開電話，始有與林
      群茂使用之0000000000號聯繫之紀錄。在此之前，則無通
      聯紀錄，足見0000000000號行動電話是在92年03月30日左
      右，始為証人林群茂所新用。參諸証人許金墻於92年03月
      30日始撥打0000000000號行動電話（已如前述），並証人
      許金墻供証其不認識証人林群茂等事實，足証被告所辯是
      於92年03月30日左右，才自証人林群茂手中取得00000000
      00號之行動電話並使用之事實，並非無據。則証人許金墻
      於92年4月12日偵查中供証「自92年03月初起、或同年03
      月11日起，撥打0000000000號行動電話向被告購買毒品」
      之情，核與事實不符，尚難信採。
  ６至於証人許金墻於原審證述其與被告相識時地、金錢往來時
    地、金額等事項，雖與被告於原審之供述有所不符，惟証人
    許金墻92年4月12日偵查中所為向被告購買毒品海洛因之証
    詞，既有前開嚴重明顯之瑕疵，亦難以証人許金墻上開與被
    告供述不符之情，即率以推論被告確有販賣毒品之事實。
  (二)証人即警員張國賓、林志鴻雖指證許金墻向被告購買毒品海
    洛因，但亦難據為被告不利之証據：
  １證人張國賓部分：
    証人張國賓於偵查中証述【其是朴子分局偵查員，當時與
      李錫文在洪國賓住處外埋伏，見林群茂出來，其等上前盤
      問，林群茂自其口袋拿出海洛因1.9公克，其等即將林群
      茂帶入洪國賓屋內，見洪國賓身旁有削尖吸管及殘渣袋，
      後來被告自己跑進來，表情錯愕，其等叫被告將口袋東西
      拿出來，被告拿出一團衛生紙，內包10幾包海洛因（毛重
      5.1公克）、注射針筒2支，後來許金墻打電話進來，是其
      接聽，許金墻劈頭就說「阿國，我要五百。」，後來許金
      墻自己進來找被告拿毒品，就被其等逮捕，本來其亦無法
      確定該電話是許金墻所打，但許金墻進來時其等有問剛才
      的電話是否許金墻所打，許金墻說「是」】等情（見偵查
      卷第30頁、第31頁）。
    於原審審理時，証人張國賓具結證述：【查獲當日（92
      年04月11日）在洪國賓家先抓到林群茂，然後再到洪國賓
      家搜索，應該是在下午6點以後，被告帶了1個小孩進來，
      警方在被告身上查扣海洛因14包及被告身上的行動電話，
      之後被告電話一直響，其便拿了被告的電話，有人打電話
      進來，由其接聽約5、6通，之間均未有人使用被告電話撥
      打出去；被告進屋之後，約隔20、30分鐘，許金墻才進來
      。其接到的電話有些說有東西否，有些沒有說，有些聽到
      不是被告的聲音，就沒有說話】等情（見原審卷第138頁
      背面，第139頁正面、第142頁背面）；又參酌卷附之搜索
      扣押筆錄之記載，本件搜索執行時間為當日下午05時30分
      起，至同日晚上07時40分止。再稽之當日被告使用之0000
      000000行動電話通聯紀錄所載，於同日晚上06點04分34秒
      ，被告使用之上開電話有撥出紀錄。是以，被告在洪國賓
      住處為警查獲之時間，應係在上開電話撥出時間之後，應
      可斷定。另依該通聯紀錄顯示，在上開撥出電話之後，至
      晚上07時17分2秒，始有電話撥入，且有通話時間，至同
      晚07時28分34秒之間，共有6通電話撥入，均有通話時間
      。其後，雖有電話撥入，但已無通話時間。從而，證人洪
      國賓證述其於控制被告與被告使用之上開電話後，曾接聽
      他人撥給被告之電話等情，應屬真實
    然証人張國賓雖於原審經詢及【有無接到一通電話，阿國
      我要五百】一節，証人稱【有，也是有說價錢，但價錢是
      否五百元忘記了】等語，並証稱【許金墻是打電話進來的
      其中一個】等語（見原審卷第139頁背面、第142頁背面）
      。但再經原審詢及【被告通聯紀錄裡面，當天好像沒有你
      說的許金墻打進來的電話？（提示通聯紀錄）】一節，証
      人張國賓則稱【當時詢問的時候，他告訴警方他是在家裡
      打，後來檢察官詢問的時候，他又說不是在家裡打的】等
      語（見原審卷第143頁正面）。而經本院檢視通聯紀錄所
      載之該6通電話號碼，並未發現許金墻所使用之（05）000
      0000之住家電話，亦未發現電話是發自公共電話，則証人
      張國賓所証【証人許金墻曾撥打被告上開行動電話，並說
      「阿國我要五百」等語，顯無依據。再者，証人張國賓經
      詢及【（「阿國我要五百」）這通電話何人打的】、【當
      時為何知道是許金墻打得】等情，証人張國賓竟稱【忘記
      了】、【記不清楚】等語（見原審卷第139頁背面）。再
      經詢及【許金墻被抓到之後，如何問關於他有打電話的事
      情？】，証人張國賓又稱【當初是問他，剛剛是否有打電
      話過來，你在做什麼，有無施用就這樣】等語（見原審卷
      第141頁正面），並無向許金墻詢問「阿國，我要五百」
      之電話是否為許金墻所打一事，則縱令當時確有人撥打被
      告行動電話，並曾說「阿國，我要五百」，亦難証明該撥
      打電話之人即為被告。況觀之卷附之通聯紀錄，該段時間
      並未發現証人許金墻所使用之（05）0000000之住家電話
      與被告上開行動電話之通聯紀錄，亦未發現電話是發自公
      共電話，則証人張國賓上開所証【証人許金墻曾打電話進
      來，說「阿國，我要五百。」】等語，尚無所據，自難信
      採。
  ２証人林志鴻部分：
    證人林志鴻於偵查中雖亦證稱【其為朴子分局巡官，當時其
    等在洪國賓屋外埋伏，林群茂走出來，有1部計程車從該地
    離去，其就先進屋內控制現場，發現洪國賓1人在屋內，後
    來其同事帶林群茂進來，被告隨後騎機車載1小孩進來，進
    入屋內，林群茂說這是他小孩，許金墻是最後1個進來，其
    先聽到許金墻喊「阿國」，並探頭進屋內查看，之後他就走
    進來了，其未問許金墻「剛剛那通電話是否你打的」，但其
    有聽同事問，有聽到許金墻回答說「有」】等情（見同偵查
    卷第51頁）。惟證人林志鴻於原審則結証稱「其當時在屋內
    另一個房間搜索，知道有人闖進來，其對張國賓詢問許金墻
    之事沒有印象，亦不知道有無同事問許金墻剛才電話是否許
    金墻所打，因為其在別的房間，沒聽到這部分的對話」等情
    （見原審卷第144頁背面至第145頁正面）。嗣經辯護人請求
    審判長提示林志鴻於檢察官面前之證述筆錄內容（如上述）
    並詰問之，以喚醒証人林志鴻之記憶，証人林志鴻亦證稱沒
    有印象，並再次證稱其在另一個房間，沒有辦法確定。其後
    ，證人林志鴻又證述許金墻好像是進來，其記得有同事大小
    聲與許金墻對話，同事問他說剛才那通電話是否他打的，類
    似的對話，許金墻如何回答，其現在也沒有印象（見原審卷
    第145頁正面起至第146頁正面）。從而，証人林志鴻對於警
    方在控制現場後，許金墻向張國賓承認曾撥打電話給被告一
    事，無法證實。至於証人林志鴻又證稱如果其在檢察官那邊
    曾有如筆錄記載之證述，表示當時其很確定，才會如此供述
    。惟証人林志鴻對於查獲現場位置為何、其在何處搜索、其
    間被告之電話曾經響起、其制止被告不要接聽電話、之後許
    金墻進屋內、現場大小聲等事實均能陳述，何以獨對証人許
    金墻在現場與警方之對話如何表示沒有印象？則証人林志鴻
    偵查中所為之上開証詞，亦難信為真實。
  (三)公訴人另舉林群茂、洪國賓偵查中之証詞，以資佐証查獲當
    時証人許金墻與被告有電話聯繫購毒。惟查，証人林群茂於
    偵查中經檢察官訊及「許金墻打電話進來給洪國賓是警察接
    的」一節，雖証稱【是】（見偵查卷第59頁），但亦証述被
    告沒有販賣毒品（見同卷第58頁正面），則証人林群茂雖証
    述証人許金墻打電話進來給洪國賓時是由警察接聽，核與被
    告是否販毒，或証人許金墻是否撥打被告上開行動電話購毒
    等情並無關聯。另証人洪國賓於偵查中亦僅供証：「（警察
    控制你們到許金墻進屋內這段期間有無電話進來）有，我同
    學林群茂的電話響及我的電話都有響，警察告訴我說是我朋
    友打給我。」等語，並未証述【証人許金墻有向被告購毒】
    一事，從而証人林群茂、洪國賓偵查中所為上開証詞，亦難
    佐証被告販賣毒品海洛因予証人許金墻之事實。
  (四)另查，被告於92年04月11日為警查獲時，持有合計淨重2.17
    公克（包裝重2.79公克），純度百分之24.49，純質淨重0.5
    3公克之毒品海洛因14包，雖據被告供明在卷，並有法務部
    調查局鑑定通知書可參（見偵查卷第88頁）。惟被告一再堅
    稱【該毒品海洛因僅係供其施用之用，並非供作販賣】等語
    ；而被告於查獲當日經警採尿送驗，呈嗎啡陽性反應，並經
    檢察官聲請，由原審裁定送觀察勒戒，事後因無繼續施用毒
    品傾向，檢察官為不起訴處分確定等事實，此有臺灣高等法
    院被告全國前案紀錄表在卷可參。是以，被告抗辯扣案毒品
    海洛因係供其施用部分，尚非子虛。至於公訴人雖認被告攜
    帶之毒品海洛因已分裝完成，數量甚多，且証人許金墻既不
    認識洪國賓，許金墻卻與林群茂、被告先後前往洪國賓住處
    而為警查獲，足見被告係在洪國賓住處與他人交易毒品海洛
    因。然本件扣案之毒品海洛因之淨重、純度均屬尚低，且又
    查無販毒交易之現金、工具、帳冊等物，自難以被告持有毒
    品海洛因之事實，即遽認被告確有販賣毒品海洛因之事實。
    此外，証人許金墻與洪國賓並不認識，當日係因看見被告的
    機車停在洪國賓處，才去叫「阿國」，就被警員抓進去之情
    ，又據証人許金墻証述在卷。而被告當日係騎機車帶林群茂
    之子前往洪國賓住處找林群茂之事實，亦為被告供明在卷。
    從而，被告與証人許金墻、林群茂雖先後出現在証人洪國賓
    住處，核與被告是否確有販賣毒品海洛因，亦無必然之關聯
    性，均不得據為被告販賣毒品之佐證。
  (五)關於法務部調查局測謊報告書之證明力：
    被告及証人許金墻於92年12月01日至法務部調查局接受測謊
    鑑定，測試結果：被告對於（一）其未曾販賣毒品、（二）
    其未曾販賣毒品予許金墻、（三）案發時於洪國賓處非交易
    毒品，共3個問題呈情緒波動反應，研判有說謊。許金墻則
    對（一）被告未曾賣其毒品、（二）其均向「黑狗」購買毒
    品、（三）案發時於洪國賓處非交易毒品，共3個問題呈情
    緒波動反應，研判有說謊，此固有各該測謊報告附卷可參（
    見偵查卷第109頁至第123頁）。但查：
  １按「刑事訴訟法就證據之證明力，採自由心證主義，由法院
    本於確信自由判斷，惟法院之自由判斷，亦非漫無限制，仍
    不得違背經驗法則及論理法則；測謊檢查之受測者可能因人
    格特性或對於測謊質問之問題無法真正瞭解，致出現不應有
    之情緒波動反應，此時若過於相信測謊結果，反而有害於正
    當之事實認定，又測謊檢查之時間過遲，攸關受測者情緒得
    否平復，與鑑定之精確性非無影響，此時間因素，事實審法
    院於取捨時不得不考量；惟一般而言，受測者否認犯罪之供
    述呈現不實之情緒波動反應，不得採為有罪判決之唯一證據
    」最高法院92年度臺上字第2282號、92年度臺上字第3822號
    裁判要旨可資參照。又「測謊鑑定結果，如就否認犯罪有不
    實之情緒波動反應時，雖僅得供審判上之參酌，而不得採為
    有罪判決之唯一憑據。然若證人指證被告犯罪之證述，經測
    謊並無任何不實之情緒反應，或證人有利於被告之供述，經
    測謊呈不實之情緒波動反應時，則非不可以該測謊鑑定之結
    果與各該證人之證言及其他調查證據之結果，相互印證，而
    就各該證人之證言分別為可否採納之認定。」最高法院91年
    度臺上字第359號裁判要旨亦可憑參。足見測謊結果雖可作
    為有罪判決之參考，但不得作為有罪判決【唯一】之依據。
  ２查証人許金墻於偵查中雖為被告不利之供証，但其供述內容
    前後不一且有明顯之瑕疪，已難作為被告有罪之証據。況其
    間又夾雜著偵訊者不當訊問之疑慮；再証人張國賓、林志鴻
    、林群茂、洪國賓之証詞，亦難據為真實，或足資佐証被告
    確有販賣毒品海洛因之事實，均如前述，揆之上開最高法院
    判決意旨，自難以被告及証人許金墻之測謊結果有說謊之情
    事，即據為被告有罪之【唯一】依據。
　(六)綜上所述，本件公訴人所舉出之證據及證明之方法，均不足
    作為被告有罪之認定。而檢察官亦未能提出其他補強証據以
    資証明，基於無罪推定之原則，應認不能証明被告犯罪。
七、原審以不能証明被告犯罪，而諭知被告無罪之判決，核無不
    合，檢察官上訴意旨，仍執前詞而指摘原判決不當，並無理
    由，應予駁回。
據上論結，應依刑事訴訟法第368條，判決如主文。
本案經檢察官張太龍到庭執行職務。
中　　華　　民　　國　　94　　年　　10　　月　　5 　　日
                  刑事第四庭    審判長法　官  吳志誠
                                      法　官  蔡美美
                                      法　官  陳珍如
以上正本證明與原本無異。
檢察官如不服本判決，應於收受本判決後十日內向本院提出上訴
書。其未敘述上訴理由並得於提起上訴後十日內向本院補提理由
書。
　　　　　　　　　　　　　　　　　　　書記官  岑  玢
中　　華　　民　　國　　94　　年　　10　　月　　5 　　日
